【裁判字號】    91,易,387
【裁判日期】    920502
【裁判案由】    竊盜等
【裁判全文】
臺灣彰化地方法院刑事判決                          九十一年度易字第三八七號
    公  訴  人  臺灣彰化地方法院檢察署檢察官
    被      告  乙○○
    選任辯護人  王俊凱律師
右列被告因竊盜等案件，經檢察官提起公訴（九十一年度偵字第一０七二號），本院
判決如左：
    主      文
乙○○竊盜，處有期徒刑月，如易科罰金，以佰元折算壹日。又未指定犯人，而
向該管公務員誣告犯罪，處有期徒刑月，如易科罰金，以佰元折算壹日。應執行
有期徒刑伍月，如易科罰金，以佰元折算壹日。緩刑年。
    事      實
一、乙○○於民國九十一年一月十八日中午十二時許，駕駛車牌號碼ＨＦ－八九０五
    號自小貨車，行經彰化縣埤頭鄉○○○段三四八號產業道路旁之田地時，因見該
    地放置多捆鐵支架，且四周無人看管，遂認有機可乘，竟意圖為自己不法之所有
    ，以徒手搬運方式竊取丙○○所有之鐵支架共一百七十支（價值據丙○○稱約為
    新台幣《下同》七、八千元）得手，並逐捆放置於所駕自小貨車後方車斗處。乙
    ○○正欲開車載離之際，適為駕車行經該地之丙○○發現，丙○○乃自後追逐尾
    隨並以車身攔阻制止。乙○○隨即下車向丙○○以言詞求饒，趁丙○○注意力稍
    懈時奔跑逃離現場，並遺留其所有之拖鞋一雙，丙○○慮及竊嫌犯罪所用車輛棄
    置該地，應可循線查知其真實身分，故任其逃逸未加追逐。
二、詎乙○○為求解免於前述竊盜刑責，竟基於誣告他人犯罪之故意，於九十一年一
    月十八日下午四時十五分許，前往彰化縣警察局員林分局大村分駐所，向受理報
    案之員警謊稱其所有車牌號碼ＨＦ－八九０五號自小貨車，於當日上午十一時三
    十分許，在彰化縣大村鄉○○村○○路二十之三號前遭人竊取，並當場製作偵訊
    筆錄，而未指定犯人向該管公務員誣告竊盜犯罪。嗣經丙○○向彰化縣警察局北
    斗分局埤頭分駐所報案，並提供乙○○所駕車輛之車型及車號等特徵，始為警查
    悉上情。
三、案經丙○○訴由彰化縣警察局北斗分局報請臺灣彰化地方法院檢察署檢察官偵查
    起訴。
    理      由
一、訊據被告乙○○矢口否認有何右揭竊盜及誣告犯行，辯稱：伊曾接受人工髖關節
    置換手術，行動不便，根本無法彎腰搬運鐵支架至車上，亦不可能出現跪地求饒
    或奔跑逃離之動作，且鐵支架重量非輕，綁紮成捆後之重量更非伊所能承受，告
    訴人丙○○顯有誤認；而伊所有之自小貨車確實於田間看盆栽時遭竊，伊即步行
    至員林鎮一家雜貨店，請老闆張黃微幫伊載返家中後，再自行駕車前去大村分駐
    所報案，並非出於誣告之意云云。然查：
（一）右揭事實，業據告訴人丙○○指訴明確，並有贓物認領保管單二份、鐵支架照
      片三張、失竊報案偵訊筆錄一份附卷可稽，及現場遺留之拖鞋一雙扣案為憑。
      再經本院當庭命被告穿著扣案拖鞋並予拍照，雖因被告前足向前伸展之故，而
      使鞋後留有部分空隙，然其足形大小與拖鞋鞋墊長度仍屬相合。又告訴人當日
      係於正午時分駕車攔阻被告，不僅先將被告車輛之鑰匙拔除，復與被告當面近
      距離直接目擊，被告並因而出言求饒，以雙方對峙時間之久暫及所處客觀環境
      而言，告訴人應能清楚辨識被告之面容長相等各項身體特徵；且經本院先後二
      次請其指認被告是否即為當日下手行竊鐵支架之人，告訴人亦均為肯定之答覆
      ；況告訴人與被告間平日既不相識，又無怨隙，實無任加誣攀構陷被告之必要
      ，是其前揭指訴自具有相當之憑信性，不因承辦員警未採國外列隊指認方式，
      即認告訴人所為指認不足採信。又告訴人所指出之車牌號碼ＨＦ－八九０五號
      自小貨車，確為被告所有並於當日駕駛外出，其上並擺放告訴人失竊之鐵支架
      一百七十支而送至警局，有前述照片可憑，足供補強告訴人所為不利被告之指
      訴，益足為證。
（二）又被告既辯稱其所有之上開自小貨車係於當日上午十一時三十分許，在彰化縣
      大村鄉某處田間遭竊，則其當場獲知此情，理當儘速報警請求協尋處理，乃被
      告竟遲至當日下午四時十五分許，始前往大村分駐所製作報案筆錄，前後延滯
      時間將近五小時之久，已足啟人疑竇。尤其被告先於警詢時供稱：「我用走路
      到員林分局大村派出所報案，所以時間比較慢。」，而於偵訊時則改稱：「到
      田裡看約十分鐘，起來時車不見了，我打電話叫黃國棟來載我回員林並報警。
      」，迨本院九十一年四月二十五日訊問時供稱：「我是走回家裡，再從家裡開
      車出來到大村派出所報案。」，至本院九十一年五月九日訊問時又翻稱：「我
      發現車子被偷後，用走的到員林一家雜貨店，請他載我回家，老闆叫張黃微，
      我回家後再開車到大村那裡報案。」云云，先後數次供述前往警局報案及如何
      返家之情節無一相符，已難為採。況且被告乍然發現車輛遭竊，如有友人出面
      同意搭載，自可直接前往警局報案節省時間，又何須刻意繞回員林家中，再自
      行駕車折返大村分駐所而徒耗勞費？足徵被告前揭報案失竊車輛乙節，悖於常
      情至極，應非實情，其無非冀圖藉由事後之報案紀錄，虛構告訴人鐵支架失竊
      當時該車非歸伊使用之不實情節，以規避應負之刑事責任，至有未洽，不足為
      取。
（三）再依被告所提出之診斷證明書所示，其係於九十一年二月二十五日入院進行左
      側人工髖關節置換手術，已在本案九十一年一月十八日事發之後，尚無從據以
      認定被告當時身體狀況處於無法搬運重物之嚴重程度。而證人甲○○○○雖證
      稱：被告於九十年二月間曾入院開刀治療右股骨，僅叮囑被告於開刀後二個月
      內，不宜彎腰超過九十度，被告於九十年九、十月間另因手部痛風急性發作就
      醫，當時發現左側股骨有壞死現象，藥物治療後，只能控制疼痛，如果於九十
      一年一月份有奔跑動作，人工關節並不必然鬆脫，跑步功能可能受到影響，但
      因被告回診次數並非密集，無法完全掌握其身體復原情形等語，足見被告於九
      十一年一月間進行第二次手術前，尚非全然無從進行彎腰、跑步及抬起物品等
      日常動作。又證人甲○○○○雖稱被告恐怕無法承受搬運鐵支架之重量等語，
      然因當時尚未就失竊鐵支架進行重量測試，該名證人是否依其臆測所得而為推
      論，恐非無疑。本院乃於九十一年十月八日前往彰化縣警察局北斗分局埤頭分
      駐所勘驗成捆鐵支架之重量，發現每捆重約十三至十四公斤，車斗高度則為零
      點七至一公尺間，再請告訴人演練當天所見被告搬運鐵支架之分解動作，逐一
      拍照後連同被告病歷資料、Ｘ光片及全案卷宗，送請行政院國軍退除役官兵輔
      導委員會台中榮民總醫院，鑑定被告當時身體狀況堪否完成搬運鐵支架之連續
      舉動，據該院覆稱：如照片中之動作，被告並非完全無法達成，依其系列Ｘ光
      片來看，被告得到良好之醫療，各種動作能力視個人復健情形而定等語，有行
      政院國軍退除役官兵輔導委員會台中榮民總醫院九十二年四月三日中榮醫行字
      第０九二０００一五八七號函在卷為憑。是依專業醫療機構綜合各項病歷資料
      鑑定結果，被告仍有充分能力搬運鐵支架而下手行竊，其一再以身體狀況不堪
      負荷重物、無法彎身搬運云云為辯，亦屬無憑，不足採信。
    綜上所陳，被告前揭所辯均非實情，要難為採。本案事證已臻明確，被告犯行至
    堪認定。
二、核被告乙○○所為，係犯刑法第三百二十條第一項之普通竊盜罪，及同法第一百
    七十一條第一項之未指定犯人誣告罪。其所犯上開二罪，犯意各別，行為分殊，
    應予分論併罰。爰審酌被告行竊鐵支架共一百七十支，雖價值僅有七、八千元，
    卻於犯罪後以謊報失竊車輛方式掩飾罪行，浪費員警調查犯罪之資源，其主觀犯
    意尤值非難，及其犯罪動機、目的、手段、犯罪所生危害之程度、對於告訴人財
    產支配使用權之影響、犯罪後否認犯行之態度、具有國中肄業學歷之智識程度等
    一切情狀，分別量處如主文所示之刑，併諭知易科罰金之折算標準，復定其應執
    行之刑，以示懲儆。又被告前未曾受有期徒刑以上刑之宣告，有刑案資料查註紀
    錄表及台灣高等法院被告全國前案紀錄表在卷可按，其經此教訓，當知警惕，應
    無再犯之虞，本院審酌上情，認主文所宣告之刑，以暫不執行為宜，爰併宣告緩
    刑三年，以啟自新。扣案之拖鞋一雙，僅係被告行竊時所穿著，並非直接作為竊
    盜犯罪之工具，尚無予以宣告沒收之必要，附此敘明。
據上論斷，應依刑事訴訟法第二百九十九條第一項前段，刑法第一百七十一條第一項
、第三百二十條第一項、第四十一條第一項前段、第五十一條第五款、第七十四條第
一款，罰金罰鍰提高標準條例第一條前段、第二條，判決如主文。
本案經檢察官吳芙如到庭執行職務。
中    華    民    國    九十二      年      五      月        二        日
                                臺灣彰化地方法院刑事第三庭
                                    法      官  高  文  崇
右正本證明與原本無異。
如不服本判決，應於判決送達後十日內向本院提出上訴狀( 須附繕本 )。
告訴人或被害人對於判決如有不服具備理由請求檢察官上訴者，其上訴期間之計算係
以檢察官收受判決正本之日期為準。
                                    法院書記官  謝  志  鑫
中    華    民    國    九十二      年      五      月        七        日
刑法第一百七十一條第一項：
未指定犯人，而向該管公務員誣告犯罪者，處一年以下有期徒刑、拘役或三百元以下
罰金。
刑法第三百二十條第一項：
意圖為自己或第三人不法之所有，而竊取他人之動產者，為竊盜罪，處五年以下有期
徒刑、拘役或五百元以下罰金。


司法院資訊處製作；財團法人民間司法改革基金會備份。
